臺灣高等法院刑事判決
110年度上易字第936號
上  訴  人  
即  被  告  林春長




上列上訴人因毒品危害防制條例案件，不服臺灣新北地方法院10
9年度審易字第2721號，中華民國110年3月23日第一審判決（起
訴案號：臺灣新北地方檢察署109年度偵字第37416號），提起上
訴，本院判決如下：
    主  文
上訴駁回。 
    理  由
一、依刑事訴訟法第350條、第361條、第362條、第367條規定，
    不服地方法院之第一審判決而上訴者，須提出上訴書狀，並
    應敘明具體理由，為上訴必備之程式；其所提出之書狀未敘
    述上訴理由，或僅曾以言詞陳述上訴理由者，均應於上訴期
    間屆滿後20日內補提理由書於第一審法院。第一審法院經形
    式審查，認逾期未補提上訴理由者，應定期間先命補正；逾
    期未補正者，為上訴不合法律上之程式，應以裁定駁回。倘
    已提出上訴理由，但所提非屬具體理由者，則由第二審法院
    以上訴不合法律上之程式，判決駁回。而所謂不服第一審判
    決之具體理由，並不以其書狀應引用卷內訴訟資料，具體指
    摘原審判決不當或違法之事實，亦不以於以新事實或新證據
    為上訴理由時，應具體記載足以影響判決結果之情形為必要
    。但上訴之目的，既在請求第二審法院撤銷或變更第一審之
    判決，所稱「具體」，當係抽象、空泛之反面，若僅泛言原
    判決認事用法不當、採證違法或判決不公、量刑過重等空詞
    ，而無實際論述內容，即無具體可言。從而，上開法條規定
    上訴應敘述具體理由，係指須就不服判決之理由為具體之敘
    述而非空泛之指摘而言。倘上訴理由就其所主張第一審判決
    有違法或不當之情形，已舉出該案相關之具體事由足為其理
    由之所憑，即不能認係徒托空言或漫事指摘；縱其所舉理由
    經調查結果並非可採，要屬上訴有無理由之範疇，究不能遽
    謂未敘述具體理由（最高法院106年度第8次刑事庭會議決議
    意旨參照）。是以上訴人之上訴書狀或補提之上訴理由書，
    雖有敘述上訴理由，惟並未具體敘述第一審判決有上述違法
    、不當情形，其所為上訴，即不符合上訴之法定要件。
二、原審適用簡式審判程序，以上訴人即被告林春長（下稱被告
    ）於警詢、偵查及原審均坦承不諱（見臺灣新北地方檢察署
    【下稱新北地檢署】109年度毒偵字第4082號卷【下稱毒偵
    卷】第7至9頁、第39頁、原審卷第194頁、第198頁、第201
    至202頁），並有新北市政府警察局板橋分局扣押筆錄、扣
    押物品目錄表各1份（見毒偵卷第10至12頁）、扣案物品暨
    檢測照片共12張（見毒偵卷第15至18頁）、新北市政府警察
    局板橋分局偵辦毒品危害防制條例案查獲毒品初步鑑驗報告
    書1紙（見毒偵卷第19頁）、臺北榮民總醫院民國109年7月2
    0日北榮毒鑑字第C0000000號毒品成分鑑定書1份（見毒偵卷
    第53頁）、新北地檢署109年度毒偵字第4082號不起訴處分
    書影本1份（見毒偵卷第64頁）、新北市政府警察局板橋分
    局109年12月21日新北警板刑字第1093903312號函暨檢附警
    員職務報告1份（見原審卷第99頁、第103頁）；復有如附表
    編號1所示之物扣案可資佐證，且附表編號1所示之物經送臺
    北榮民總醫院檢驗，確實均檢出含有海洛因成分（驗餘總淨
    重2.5304公克），此有前揭毒品成分鑑定書在卷可佐（見毒
    偵卷第53頁）等情，認定被告有明知海洛因係毒品危害防制
    條例第2條第2項第1款所定之第一級毒品，未經許可不得持
    有，竟基於持有第一級毒品海洛因之犯意，於109年6月11日
    凌晨1時許，在新北市板橋區中山路某處，向真實姓名不詳
    、綽號「阿文」之成年男子，取得如附表編號1所示之第一
    級毒品海洛因10包（驗前總淨重為2.5322公克，驗餘總淨重
    2.5304公克），而非法持有之事實，係犯修正前毒品危害防
    制條例第11條第1項之持有第一級毒品罪。並於理由中說明
    ：（1）被告前於105年間因妨害自由案件，經臺灣臺北地方
    法院以106年度審易字第348號判決判處有期徒刑3月確定；
    再於106年間又因持有毒品案件，經同法院以106年度簡字第
    2629號判決判處有期徒刑3月確定；上開2案經同法院以107
    年度聲字第286號裁定定應執行有期徒刑5月確定，嗣於107
    年9月11日易科罰金執行完畢，有本院被告前案紀錄表附卷
    可佐（見原審卷第15至61頁，本院卷第27至74頁），其受徒
    刑之執行完畢後，5年以內故意再犯本案有期徒刑以上之罪
    ，為累犯。參酌司法院釋字第775號解釋意旨，審酌被告前
    因持有毒品案件經法院判處罪刑在案，執行完畢後猶再犯本
    案持有毒品犯行，足徵其就此類犯行之刑罰反應力甚為薄弱
    ，猶有矯正之必要，爰依刑法第47條第1項規定，加重其刑
    。（2）被告於前揭時、地為警盤查時，為躲避查緝而將附
    表編號1所示之海洛因10包丟棄路邊，然仍為警當場查獲並
    扣押，此有新北市政府警察局板橋分局109年6月11日新北警
    板刑字第1093868733號刑事案件報告書、被告之同日警詢筆
    錄各1份附卷可參（見毒偵卷第2至3頁、第7至9頁），足徵
    被告並未主動交付前開持有之海洛因供警扣押，而員警因扣
    得該等海洛因，已有足夠依據合理懷疑被告涉嫌持有海洛因
    ，故而被告為警查獲後縱坦承持有第一級毒品犯行，僅係自
    白而非自首，與自首要件不符，無從依刑法第62條前段之規
    定減輕其刑。（3）被告固曾於警詢時供稱扣案之毒品係向
    「阿文」所取得等語（見毒偵卷第7頁反面至第9頁），惟經
    原審向新北市政府警察局板橋分局函詢有無因被告供出毒品
    來源因而查獲其他正犯或共犯，該單位函覆稱：本案被告雖
    於警詢供述其毒品來源係「阿文」，然因被告不知「阿文」
    之年籍資料，故警方無法依被告所提供之線索查獲其他正犯
    或共犯等語，此有新北市政府警察局板橋分局109年12月21
    日新北警板刑字第1093903312號函暨檢附警員職務報告1份
    在卷可查（見原審卷第99頁、第103頁），從而，本案並無
    因被告供述，因而查獲毒品上游情事，無從依毒品危害防制
    條例第17條第1項減輕其刑。另原審之量刑，已審酌被告漠
    視法令禁制，非法持有第一級毒品海洛因，所為實屬不該，
    且先前已有多次持有毒品之前科紀錄，有本院被告前案紀錄
    表在卷足稽，素行非佳，竟仍不知警惕，再為本件持有毒品
    犯行，顯見法治觀念淡薄。惟念被告持有第一級毒品之數量
    非鉅，持有時間不長，且無證據足資證明扣案毒品有流入市
    面之情事；再參酌被告犯後坦承犯行，態度尚佳；兼衡被告
    自述其為國小畢業之智識程度、目前無業、領政府發放之津
    貼為生（見原審卷第203頁）、且因罹患心臟疾病而領有極
    重度身心障礙證明（見原審卷第205至206頁）等一切情狀，
    量處有期徒刑3月，如易科罰金，以新臺幣1千元折算1日。
    復敘明：扣案如附表編號1所示之物，皆檢出第一級毒品海
    洛因成分，業如前述，應均依毒品危害防制條例第18條第1
    項前段規定，宣告沒收銷燬之；另包裝上開毒品之包裝袋因
    與其上所殘留之毒品難以析離，且無析離之實益與必要，應
    視同毒品，一併沒收銷燬之；至送驗耗損部分之毒品因已滅
    失，即無庸再予宣告沒收銷燬。經核原判決已詳敘認定事實
    所憑證據、認定理由及量刑依據，從形式上觀察，原審已敘
    明審酌刑法第57條所列事項之理由，並無採證、認定事實錯
    誤、量刑瑕疵或違背法令之情形，尚難指為違法。
三、被告上訴意旨略以：其身罹心臟衰竭，時常生病住院，無法
    工作沒有收入，又國校畢業識字不多，且係臺北市萬華區低
    收入戶，僅靠政府補助生活，請求從輕發落減少刑期云云。
四、惟查：
（一）按「持有第一級毒品者，處3年以下有期徒刑、拘役或新
      臺幣5萬元以下罰金。」修正前毒品危害防制條例第11條
      第1項定有明文。又累犯，加重本刑至二分之一，此觀刑
      法第47條第1項規定即明。從而本件被告經依累犯之例加
      重其刑後，原判決量處被告有期徒刑3月，如易科罰金，
      以新臺幣1千元折算1日，已屬法定最低有期徒刑期，原判
      決復經調查敘明被告不符合自首及供出毒品來源，因而查
      獲其他正犯或共犯之減刑條件，即已無從減輕其刑。況原
      判決就被告之犯罪情節及科刑部分之量刑基礎，已於理由
      欄內具體說明，業如前述，顯已斟酌刑法第57條各款事由
      以及被告上訴意旨所陳各旨，並基於刑罰目的性之考量、
      刑事政策之取向以及行為人刑罰感應力之衡量等因素而為
      刑之量定，係以行為人責任為基礎，並未逾越法定刑度，
      亦無違背公平正義之精神，客觀上不生量刑畸重畸輕之裁
      量權之情形，屬法院裁量職權之適法行使；本院審核前開
      各量刑事由，認為原審對被告量處之刑，並無顯然失出或
      有失衡平之情事。
（二）又被告於本案之後，復因再犯持有第二級毒品及第一級毒
      品等案件，而分別經臺灣臺北地方檢察署及新北地檢署聲
      請簡易判決，亦有前述本院被告前案紀錄表在卷可佐，足
      見被告非無不知悛悔、且就此類犯行之刑罰反應力薄弱之
      情事。是原判決參酌司法院釋字第775號解釋意旨，以被
      告漠視法令禁制，於本案之前已有多次持有毒品之前科紀
      錄等事實為量刑及依刑法第47條第1項規定加重其刑之審
      酌基礎，亦無不當。
（三）準此，被告僅以前開抽象、空泛事由為據提起上訴，而未
      實際論述內容，即無具體可言，揆諸前揭說明，即不得遽
      指原審量刑不當或違法。
五、綜上，被告之刑事上訴狀內雖有敘述前開上訴理由，惟其所
    述係抽象、空泛事由，與未敘述具體理由無異，其所為上訴
    ，顯無具體理由而屬違背法律上之程式，爰不經言詞辯論，
    逕予駁回。
據上論斷，應依刑事訴訟法第367條前段、第372條，判決如主文
。
中　　華　　民　　國　　110 　年　　7 　　月　　28　　日
                  刑事第十一庭  審判長法　官  周煙平
                                      法　官  連育群
                                      法　官  吳炳桂
以上正本證明與原本無異。
不得上訴。
                                      書記官  陳淑婷
中　　華　　民　　國　　110 　年　　7 　　月　　28　　日
附錄：本案論罪科刑法條全文　　　　　　　　　　　　
（修正前）毒品危害防制條例第11條
持有第一級毒品者，處三年以下有期徒刑、拘役或新臺幣五萬元
以下罰金。
持有第二級毒品者，處二年以下有期徒刑、拘役或新臺幣三萬元
以下罰金。
持有第一級毒品純質淨重十公克以上者，處一年以上七年以下有
期徒刑，得併科新臺幣一百萬元以下罰金。
持有第二級毒品純質淨重二十公克以上者，處六月以上五年以下
有期徒刑，得併科新臺幣七十萬元以下罰金。
持有第三級毒品純質淨重二十公克以上者，處三年以下有期徒刑
，得併科新臺幣三十萬元以下罰金。
持有第四級毒品純質淨重二十公克以上者，處一年以下有期徒刑
，得併科新臺幣十萬元以下罰金。
持有專供製造或施用第一級、第二級毒品之器具者，處一年以下
有期徒刑、拘役或新臺幣一萬元以下罰金。

附表：
編號 品名、數量 鑑驗結果 證據出處 沒收與否 1 土黃色粉末10包 均檢出第一級毒品海洛因成分（驗前總淨重為2.5322公克，驗餘總淨重2.5304公克，含包裝袋10只） 臺北榮民總醫院109 年7 月20日北榮毒鑑字第C0000000號毒品成分鑑驗書1 份（見毒偵卷第53頁） 依毒品危害防制條例第18條第1 項前段規定，宣告沒收銷燬。